【裁判字號】    98,訴緝,139
【裁判日期】    981030
【裁判案由】    殺人未遂
【裁判全文】
臺灣高雄地方法院刑事判決             98年度訴緝字第139號
公  訴  人  臺灣高雄地方法院檢察署檢察官
被      告  丙○○
上列被告因殺人未遂案件，經檢察官提起公訴（73年度偵字837
、4358號），本院判決如下：
    主  文
本件免訴。
    理  由
一、公訴意旨略以：被告丙○○與同案被告陳錦木、謝德享、葉
    璋雯、龔次仁、陳溪進、洪振峰、張東城、吳國任、吳明政
    及少年石維華、黃介民均係高雄市十全戲院附近之不良份子
    ，竟因收取保護費爭奪地盤與王志文結怨而萌殺意。乃於民
    國72年1 月16日凌晨0 時30分許，被告丙○○等與另不詳姓
    名二人等10人，在高雄後火車站十全市場集合後，分乘計程
    車及被告丙○○所駕賓士牌自用轎車，共同前往同市香賓飯
    店707 號房間欲加殺害王志文，並由少年黃介民持鋼筆手槍
    ，陳錦木、吳國任、張東城各攜帶開山刀一把。嗣於同日凌
    晨1 時許到達前開飯店，由葉璋雯、謝德享在六樓櫃臺看守
    飯店服務生，被告丙○○、洪振峰在車內接應，其餘則至70
    7 房間擬加殺害王志文，但因王志文不在房內，而僅王志文
    之友人甲○○、乙○○在內，遂另行起意砍殺被害人乙○○
    左腳踝部及毆打其頭部，致左腳踝部裂傷、頭部外傷；並砍
    殺被害人甲○○，致被害人甲○○右手臂、右手掌、右腳廣
    大裂傷，合併大出血傷害，始行離去，因認被告丙○○涉有
    刑法第271 條第2 項、第1 項之殺人未遂罪嫌等語。
二、按案件時效已完成者，應諭知免訴之判決，並得不經言詞辯
    論為之，刑事訴訟法第302 條第2 款、第307 條分別定有明
    文。又於94年1 月7 日刑法修正施行前，其追訴權或行刑權
    時效已進行而未完成者，比較修正前後之條文，適用最有利
    於行為人之規定，亦為刑法施行法第8 條之1 所明定。本件
    被告行為（72年1月16日）後追訴權時效即開始進行，惟時
    效完成前，刑法已於94年2月2日修正公布，並自95年7月1日
    起生效施行。被告丙○○所涉上開罪名，其法定刑為死刑、
    無期徒刑或10年以上有期徒刑，依修正前刑法第80條第1 項
    第1 款規定，追訴權時效期間為20年，修正後同條款則加長
    為30年，比較新舊法結果，以修正前之規定較有利於被告，
    依前開刑法施行法第8 條之1 規定，自應適用被告行為時之
    舊法計算其追訴權時效期間；另關於時效之停止進行及其期
    間之計算，亦應一體適用修正施行前刑法第83條之規定。
三、被告丙○○前因本院72年度訴字第899 號殺人案一案（偵查
    案號：72年度偵字第3193號），經合法傳拘不到庭，經本院
    以72年9 月7 日戢高刑廉字第35875 號通緝中（本院72年度
    訴字第899 號卷第93頁，追訴權時效已完成，本院於98年10
    月30日以98年訴緝字第140 號為免訴判決）；嗣被告丙○○
    因涉犯本案殺人未遂案件（本院73年度訴字第653 號），亦
    因經合法傳拘不到庭，經原承辦股法官於74年7 月5 日簽「
    併廉股審理，並辦合併通緝」（見本院73年度訴字第653 號
    卷第11頁），本院雖未就本案另發併案通緝書，惟：
(一)、按「刑法時效章內關於追訴權時效之規定，首於第八十條第
    一項明定：追訴權，因左列期間內不行使而消滅。可見追訴
    權時效之進行，係以不行使為法定之原因，行使則無時效進
    行之可言，至為明顯。刑事訴訟程序中之提起公訴或自訴，
    以及於審判進行中之實行公訴或由自訴人所為追訴之行為，
    無不屬於追訴權之行使。…，所謂已提起公訴或自訴，且『
    事實上在進行審判中者』，亦即意指追訴權原未消滅，而現
    尚在依法行使中者而言。」大法官會議釋字第138 號解釋理
    由可參。而本件被告丙○○之殺人未遂犯罪事實雖未經發併
    案通緝書，惟本院對被告丙○○之審判已因上開原承辦股法
    官簽「併廉股審理，並辦合併通緝」，且前揭72年9 月7日
    戢高刑廉字第35875 號併案通緝書並未撤銷，而有實際上未
    能進行審判之事實，依上開釋字反面解釋，有關被告丙○○
    殺人未遂案件雖經檢察官提起公訴，因有審判程序實際上未
    能進行之事實，且經併案審理，參照87年11月臺灣高等法院
    暨所屬法院87年法律座談會刑事類提案第5 號研討結果（見
    本院卷第4 頁），自應有刑法第83條第3 項之適用，以利追
    訴權時效之進行，並維被告丙○○之權益。
(二)、綜上，因之被告丙○○既有上開未能進行審判之事實，則應
    以74年7 月5 日簽併案審理為通緝基準日，計算追訴權時效
    ，為最有利於被告丙○○。
四、從而被告丙○○被訴上揭罪行之追訴權時效應於98年6 月14
    日完成，其計算方式如下：
(一)、刑法第271 條第2 項、第1 項殺人未遂罪之法定刑為死刑、
    無期徒刑或10年以上有期徒刑，其追訴權時效期間依修正前
    刑法第80條第1 項第1 款之規定為20年，加計追訴權時效停
    止原因視為消滅之4 分之1 期間，共為25年。
(二)、檢察官開始實施偵查日為73年1 月14日（即臺灣高雄地方法
    院檢察署分案日），至本院以72年9 月7 日戢高刑廉字第
    35875 號發布通緝後，尚在通緝期間，簽准由本件殺人未遂
    案件併案審理之日止（即74年7 月5 日），共計1 年5 月22
    日，因偵查、審判進行中不生時效進行之問題。
(三)、惟所謂提起公訴，依刑事訴訟法第264 條第1 項、第3 項規
    定，除提出起訴書外，並應連同卷宗及證物一併送交法院，
    此為法定必備程式。檢察官製作起訴書後，案件移送法院之
    前，法院並無法進行審判，故審判進行中不生時效進行之期
    間，應由案件移送繫屬法院之日起算。本件檢察官於73年4
    月9 日提起公訴（製作起訴書）至73年5 月3日 案件繫屬法
    院之日止，相差24日之期間，追訴權時效仍繼續進行，應予
    扣除。
(四)、被告行為時72年1 月16日，加計25年，加計1 年5 月22日，
    再扣除24日，應為98年6 月14日。
五、綜上所述，本件被告丙○○被訴殺人未遂罪之追訴權時效已
    於98年6 月14日完成，揆之前揭說明，爰不經言詞辯論，逕
    為諭知免訴之判決。
據上論斷，應依刑事訴訟法第302條第2款、第307條判決如主文
。
中    華    民    國    98    年    10    月    30    日
                  刑事第十九庭審判長法  官  陳志銘
                                    法  官  黃宣撫
                                    法  官  吳芝瑛
以上正本證明與原本無異。
如不服本判決應於收受送達後10日內向本院提出上訴書狀，並應
敘述具體理由；如未敘述上訴理由者，應於上訴期間屆滿後20日
內向本院補提理由書（均須按他造當事人之人數附繕本）「切勿
逕送上級法院」。
中    華    民    國    98    年    10    月    30    日
                                    書記官  林麗文

司法院資訊處製作；財團法人民間司法改革基金會備份。
